【裁判字號】    94,訴,4230
【裁判日期】    950512
【裁判案由】    偽造文書等
【裁判全文】
臺灣高雄地方法院刑事判決              94年度訴字第4230號
公  訴  人  臺灣高雄地方法院檢察署檢察官
被      告  丙○○
                    （現於臺灣高雄第二監獄執行中）
上列被告因偽造文書等案件，經檢察官提起公訴（94年度偵字第
27090 號），本院改依簡式審判程序判決如下：
    主  文
丙○○犯行使偽造私文書罪，處有期徒刑月，如易科罰金，以
佰元折算壹日。和信電訊股份有限公司行動電話服務申請書（
一式三聯）申請人簽章欄上偽造之「甲○○」簽名肆枚、手機優
惠專案同意書立同意書人簽章欄上偽造之「甲○○」簽名壹枚，
均沒收。又犯行使變造特種文書罪，處有期徒刑陸月，如易科罰
金，以佰元折算壹日。扣案變造甲○○國民身分證及國民健康
保險卡上之丙○○相片各壹張，均沒收。應執行有期徒刑捌月，
如易科罰金，以佰元折算壹日。和信電訊股份有限公司行動電
話服務申請書（一式三聯）申請人簽章欄上偽造之「甲○○」簽
名肆枚、手機優惠專案同意書立同意書人簽章欄上偽造之「甲○○」簽名壹枚、扣案變造甲○○國民身分證及國民健康保險卡上
之丙○○相片貳張，均沒收。
    事  實
一、丙○○於民國94年6 月9 日5 時許，在高雄市旗津區○○○
    路海岸公園內，趁甲○○（已更名為李元寶）不注意之際，
    徒手竊取其所有車牌號碼BY6-467 號重型機車1 部及該機車
    車廂內之駕駛執照、行車執照、國民身分證、國民健康保險
    卡及鑰匙等物品後（竊盜部分業經判決確定），竟意圖為自
    己不法之所有，基於偽造文書及詐欺取財之犯意，持其所竊
    得之甲○○國民身分證及國民健康保險卡，於94年6 月10日
    下午4 時30分許，在高雄市鹽埕區○○○路108 之1 號「遠
    傳電信鹽埕特約服務中心」，冒用甲○○之名義，在「和信
    電訊股份有限公司行動電話服務申請書」1 式3 份、「20
    04i-mode手機優惠專案同意書」上，偽造甲○○之簽名4 枚
    ，填載完成後將之交付林沛晴以申請0000000000號之門號，
    欲利用不知情之林沛晴向和信電信公司申請行動電話門號，
    詎丙○○突趁林沛晴不注意之際，竊取該服務中心之行動電
    話1 具後逃離現場，未取得該門號之SIM 卡及該公司提供撥
    接通訊之電信服務（竊盜部分業經判決確定）而不遂。
二、丙○○另基於行使變造特種文書之犯意，於94年6 月中旬某
    日接續將自己之照片，分別換貼至甲○○所有之國民身分證
    及國民健康保險卡，而變造甲○○之國民身分證及國民健康
    保險卡，並於同年6 月17日持金飾及該等經變造之證件，前
    往高雄市旗津區○○○路591 巷24號之美侖銀樓，向乙○○
    為典當之表示，乙○○遂以丙○○提出之國民身分證及國民
    健康保險卡，將其基本資料記載於登記簿上後接受典當。嗣
    於同年6 月17日下午8 時許，在高雄市旗津區○○○路591
    巷24號因形跡可疑，而為警攔查，當場查獲變造甲○○之國
    民身分證及國民健康保險卡等物。
三、案經高雄市政府警察局鼓山分局報告臺灣高雄地方法院檢察
    署檢察官偵查起訴。
    理  由
一、本件被告所犯為死刑、無期徒刑、最輕本刑為3 年以上有期
    徒刑以外之罪，其於準備程序進行中，就被訴事實為有罪之
    陳述，經審判長告知簡式審判程序之旨，並聽取當事人之意
    見後，本院合議庭裁定進行簡式審判程序，合先敘明。
二、上揭事實，業據被告丙○○坦承不諱，核與告訴人甲○○、
    遠傳電信服務中心業務員林沛晴於警詢陳述及美侖銀樓店員
    於警詢及本院陳述情節相符，且有扣案經變造之甲○○國民
    身分證、國民健康保險卡各1 張及和信電訊股份有限公司行
    動電話服務申請書1 式3 份、2004i-mode手機優惠專案同意
    書、「遠傳電信鹽埕特約服務中心」監視錄影翻拍照片2張
    、原料金貨登記簿1 紙附卷可佐。被告自白與事實相符，事
    證明確，應依法論科。
三、被告持甲○○之國民身分證、國民健康保險卡，偽造甲○○
    之署押於「和信電訊股份有限公司行動電話服務申請書」、
    「2004i-mode手機優惠專案同意書」，填載完成後將之交付
    林沛晴並持以行使，嗣因被告竊取該服務中心之行動電話1
    具，林沛晴未向和信電信公司送件申辦，核其所為，係犯刑
    法第216 條、第210 條之行使偽造私文書罪及同法第339 條
    第3 項、第1 項之詐欺取財未遂罪。又其接續以換貼照片之
    方式，變造甲○○之國民身分證及國民健康保險卡，又持經
    變造之上開證件，向乙○○典當金飾，係犯同法第216 條、
    第212 條之行使變造特種文書罪。被告接續於申請書、同意
    書上偽造「甲○○」署押；及以換貼照片之方式變造甲○○
    之國民身分證及國民健康保險卡等行為，其被害法益與被害
    人相同，且係利用同一機會接續為之，均為接續犯。其偽造
    署押係偽造私文書之部分行為；又偽造私文書、變造特種文
    書進而行使，偽造、變造之低度行為亦為行使之高度行為所
    吸收，均不另論罪。被告行使偽造私文書係欲達其犯詐欺取
    財罪之目的，2 罪間有方法與目的之牽連關係，應依刑法第
    55條規定從一重之行使偽造私文書罪處斷。被告所犯上開行
    使偽造私文書及行使變造特種文書2 罪間，犯意各別，行為
    互殊，罪名有異，所犯構成要件不同，應分論併罰。爰審酌
    被告所為上開行為，不僅足生損害於甲○○，更可能造成電
    信公司通話費之損失，有害社會經濟，亦有便於不法之徒藉
    此躲避治安機關之追查而易生治安漏洞之虞，惟念其並未取
    得申請行動電話使用權，且典當之金飾來源並無不法，所為
    危害有限，及犯後已坦承犯行，應訊過程態度並無不佳等一
    切情狀，分別量處如主文所示之刑，並定其應執行之刑，均
    諭知易科罰金之折算標準。
四、沒收：和信電訊股份有限公司行動電話服務申請書（1 式3
    聯）申請人簽章欄上偽造之「甲○○」簽名3 枚、手機優惠
    專案同意書立同意書人簽章欄上偽造之「甲○○」簽名1 枚
    ，不問屬於何人所有，均應依刑法第219 條之規定，併予宣
    告沒收。另扣案被告變造甲○○國民身分證及國民健康保險
    卡所用之相片2 張，為被告所有，且供其變造該等證件所用
    ，爰依刑法第38條第1 項第2 款之規定，併予宣告沒收。至
    被告填載和信電訊股份有限公司行動電話服務申請書及手機
    優惠同意書交付予林沛晴後，即趁機竊取「遠傳電信鹽埕特
    約服務中心」行動電話1 具後離去，尚難認定上開申請書及
    同意書之客戶聯已屬被告所有；另上開申請書之客戶聯、經
    銷商聯、同意書之公司聯，亦非被告所有，爰均不依刑法第
    38條第1 項第2 款併予宣告沒收，附此敘明。
五、至公訴意旨認：被告持經變造之甲○○國民身分證及國民健
    康保險卡向乙○○典當金飾，另涉有刑法第339 條第1 項之
    詐欺取財罪。然查：於典當交易過程中，影響交易成立與否
    者應係典當品之來源及其真假，相對人是否隱瞞自己之真實
    身分，與交易並不相干，易言之，只要排除來源不法，且能
    確定典當物之真實性，出質之人即無所謂施用詐術可言。本
    件被告雖有對乙○○欺瞞自己之身分，然其提出典當之金飾
    並非虛假，且依卷內現存證據，尚無法確定被告典當之金飾
    是否係不法取得，其既已持真品向乙○○典當，即無施用詐
    術可言，亦無使乙○○陷於錯誤之情事，依前述說明，被告
    此部份犯行自不構成刑法第339 條第1 項之詐欺取財罪，然
    因此部分犯行與前述行使變造特種文書部分，有牽連犯之裁
    判上一罪關係，爰不另為無罪之諭知，併此敘明。
據上論斷，應依刑事訴訟法第273 條之1 第1 項、第299 條第1
項前段，刑法第216 條、第210 條、第212 條、第339 條第3 項
、第1 項、第55條、第219 條、第41條第1 項前段、第51條第1
項第5 款、第38條第1 項第2 款，罰金罰鍰提高標準條例第1 條
前段、第2 條，判決如主文。
本案經檢察官丁○○到庭執行職務。
中    華    民    國    95    年    5     月    12    日
                  刑事第一庭    審判長法  官  陳明富
                                      法  官  方百正
                                      法  官  陳宛榆
以上正本證明與原本無異。
如不服本判決，應於判決送達後10日內，向本院提出上訴狀。
中    華    民    國    95    年    5     月    16    日
                                      書記官  劉企萍
附錄本判決論罪法條
中華民國刑法第210條
偽造、變造私文書，足以生損害於公眾或他人者，處5 年以下有
期徒刑。
中華民國刑法第212 條
偽造、變造護照、旅券、免許證、特許證及關於品行、能力服務
或其他相類之證書、介紹書，足以生損害於公眾或他人者，處1
年以下有期徒刑、拘役或300 元以下罰金。
中華民國刑法第216條
行使第210 條至第215 條之文書者，依偽造、變造文書或登載不
實事項或使登載不實事項之規定處斷。
中華民國刑法第339條
意圖為自己或第三人不法之所有，以詐術使人將本人或第三人之
物交付者，處5 年以下有期徒刑、拘役或科或併科1 千元以下罰
金。
以前項方法得財產上不法之利益或使第三人得之者，亦同。
前二項之未遂犯罰之。


司法院資訊處製作；財團法人民間司法改革基金會備份。
